臺灣桃園地方法院刑事判決　　　　　　　100年度易字第671號
公　訴　人　臺灣桃園地方法院檢察署檢察官
被　　　告　劉展良
上列被告因家暴恐嚇案件，經檢察官提起公訴（100 年度偵字第
12788 號），本院判決如下：
    主  文
劉展良以加害生命、身體之事，恐嚇他人致生危害於安全，累犯
，處有期徒刑捌月。又以加害生命、身體之事，恐嚇他人致生危
害於安全，累犯，處有期徒刑壹年，扣案之西瓜刀壹把沒收。應
執行有期徒刑壹年陸月，扣案之西瓜刀壹把沒收。
    事  實
一、劉展良係劉古桂香之孫子，2 人間具有家庭暴力防治法第3
    條第3 款所定之家庭成員關係。劉展良前於民國97年間因施
    用毒品案件，經臺灣桃園地方法院以97年度壢簡字第1431號
    判決處有期徒刑3 月確定，並於98年1 月1 日縮刑期滿執行
    完畢。詎猶不知悔改，(一)於99年8 月間某日之16時許，在桃
    園縣楊梅市○○路141 巷26號住處，向劉古桂香索討金錢花
    用遭拒後，竟基於恐嚇危害生命、身體安全之單一犯意，先
    手持鋁棒作勢欲毆打劉古桂香，劉古桂香見狀便即逃入屋內
    ，並將門上鎖，劉展良又於屋外對之恫稱「你給我出來，10
    分鐘我就給你死」等語，以上開加害生命、身體之事恐嚇劉
    古桂香，致劉古桂香心生畏懼，致生危害於安全。(二)復於10
    0 年5 月7 日9 時許，再於上址住處，向劉古桂香要錢花用
    ，遭拒後因一時氣憤難平，便以「幹你娘、老機巴」等穢語
    辱罵劉古桂香，另基於恐嚇危害安全之犯意，對劉古桂香稱
    ：「遲早要讓你死」等語，旋至門外拿取西瓜刀，以上開加
    害生命、身體之事恐嚇劉古桂香，劉古桂香見狀因而心生畏
    懼，致生危害於安全，旋將門關上，劉展良便以西瓜刀砍遮
    雨棚洩憤（毀損部分未據告訴）。嗣經劉古桂香報警處理，
    其遂為警拘提到案，始查悉上情。
二、案經桃園縣政府警察局楊梅分局報請臺灣桃園地方法院檢察
    署檢察官偵查起訴。
    理  由
一、證據能力：
  (一)按被告之自白，非出於強暴、脅迫、利誘、詐欺、疲勞訊問
    、違法羈押或其他不正之方法，且與事實相符者，得為證據
    ；被告陳述其自白係出於不正之方法者，應先於其他事證而
    為調查，該自白如係經檢察官提出者，法院應命檢察官就自
    白之出於自由意志，指出證明之方法，刑事訴訟法第156 條
    第1 項、第3 項定有明文。準此，被告對檢察官所提渠於警
    詢時及偵查中之供述，其證據能力並無意見，復本院亦查無
    有何顯然不正之方法取得情事，而悖於其自由意志，是被告
    前開供述得為證據，合先敘明。
  (二)次按被告以外之人（包括證人、鑑定人、告訴人、被害人及
    共同被告等）於審判外之陳述雖不符刑事訴訟法第159 條之
    1 至之4 等4 條之規定，而經當事人於審判程序同意作為證
    據，法院審酌該言詞陳述或書面陳述作成時之情況，認為適
    當者，亦得為證據；當事人、代理人或辯護人於法院調查證
    據時，知有刑事訴訟法第159 條第1 項不得為證據之情形，
    而未於言詞辯論終結前聲明異議者，視為有前項之同意，同
    法第159 條之5 定有明文。立法意旨在於傳聞證據未經當事
    人之反對詰問予以核實，原則上先予排除。惟若當事人已放
    棄反對詰問權，於審判程序中表明同意該等傳聞證據可作為
    證據；或於言詞辯論終結前未聲明異議，基於尊重當事人對
    傳聞證據之處分權，及證據資料愈豐富，愈有助於真實發見
    之理念，且強化言詞辯論主義，使訴訟程序得以順暢進行，
    上開傳聞證據亦均具有證據能力。查本件下列所引用之被告
    以外之人於審判外之陳述，因公訴人、被告均表示不爭執其
    證據能力，復本院認其作成之情形並無不當情形，經審酌後
    認為適當，故前開審判外之陳述得為證據，併此敘明。
  (三)另本院以下所引用之非供述證據，均與本件事實具有自然關
    聯性，且核屬書證、物證性質，又查無事證足認有違背法定
    程序或經偽造、變造所取得等證據排除之情事，復經本院依
    刑事訴訟法第164 條、第165 條踐行物證、書證之調查程序
    ，況公訴人及被告對此部分之證據能力亦均不爭執，是堪認
    均有證據能力。
二、訊據被告對上揭犯行坦承不諱，核與證人劉古桂香、劉文山
    於警詢時、偵查中證述情節相符，復有現場照片、家庭暴力
    事件通報表附卷可稽，暨被告於100 年5 月7 日當日所持西
    瓜刀1 把扣案可佐，足徵被告任意性之自白，核與事實相符
    ，應屬可信。被告雖稱其於100 年5 月7 日該次犯行時已罹
    有躁鬱症4 ～5 月、並有吸食安非他命，然查被告於警詢、
    偵訊迄本院審理中，均能對於本案發生之動機、目的、地點
    、情節等應對自如、清楚記憶並完整陳述，於案發當日警詢
    中尚一度飾詞狡辯甚且指陳被害人誣賴。顯見被告對於其當
    時做出之上開行為係屬違法行為，亦因此害怕將受法律制裁
    乙節，知之甚稔，足徵其對於行為違法之辨識力並無欠缺或
    降低之情形，再對照被告斯時因索錢未果對被害人持刀恫嚇
    及口出恐嚇言詞等舉動觀之，被告所為顯係基於主觀故意所
    為，足見被告案發時對於周遭事務，均有正確認知及良好表
    達能力，而無行為時因精神障礙或其他心智缺陷，致不能辨
    識其行為違法或欠缺依其辨識而行為之能力之情況，或出現
    其辨識行為違法或依其辨識而行為之能力顯著減低之情形，
    是被告自不能據此主張其行為不罰或因此邀得減輕其刑之寬
    典，至為灼然。是本案事證明確，被告犯行堪以認定，應予
    論罪科刑。
三、核被告所為，均係犯刑法第305 條之恐嚇致生危害於安全罪
    。查被告係被害人劉古桂香之孫，因自幼父母離異而由被害
    人劉古桂香扶養長大，業據被告陳明在卷，並有全戶戶籍資
    料附卷可稽，經核被告與被害人屬家庭暴力防治法第3 條第
    3 款之家庭成員關係，故被告對於被害人故意實施精神上不
    法侵害之家庭暴力行為，核其所為，均係犯刑法第305 條恐
    嚇危害安全罪，依家庭暴力防治法2 條第2 款之規定，均應
    論以家庭暴力罪。被告先後2 次恐嚇犯行間，犯意各別，行
    為互殊，應予分論併罰。被告前於97年間因施用毒品案件，
    經臺灣桃園地方法院以97年度壢簡字第1431號判決處有期徒
    刑3 月確定，並於98年1 月1 日縮刑期滿執行完畢，有臺灣
    高等法院被告全國前案紀錄表在卷可稽，其於有期徒刑執行
    完畢5 年以內，故意再犯本件有期徒刑以上之罪，均為累犯
    ，應依刑法第47條第1 項加重其刑。爰審酌被告前已多次對
    被害人施以家庭暴力行為，迭經被害人對之聲請保護令，此
    有本院98年度家護字第985 號民事通常保護令、99年度家護
    字第102 號、99年度家護字第1452號民事裁定附卷可稽，素
    行非佳，於上開保護令失效後，詎僅因向被害人索錢未果，
    無法適當、有效及時作好情緒管理，「久濟亡功，一渴成怨
    」，不僅未能顧念被害人養育之恩以盡孝道、反躬自省自己
    不是，反對被害人為此恐嚇危害安全行徑，直將直系血親尊
    親屬視為宣鬱洩怨之工具，復進而以致死之事相恫嚇，乖情
    悖理，違逆倫常，惡性極重，其以上開方式持鋁棒及西瓜刀
    恐嚇被害人之犯罪情節及所生危害程度非輕，顯有不該，於
    理難容，但念被告犯後終能坦承犯行，或有悔意，另兼衡被
    害人仍對被告寬容慈愛，不但至看守所探視被告，復於檢察
    官偵查及本院審理中表明願原諒被告並請求給予被告改過自
    新機會等一切情狀，分別量處如主文所示之刑，並定其應執
    行之刑。扣案之西瓜刀1 把，係被告所有供本案恐嚇使用之
    物，業據其陳明在卷，爰依刑法第38條第1 項第2 款之規定
    ，宣告沒收。
據上論斷，應依刑事訴訟法第299 條第1 項前段，刑法第305 條
，第47條第1 項、第38條第1 項第2 款、第51條第5 款，刑法施
行法第1 條之1 第1 項、第2 項前段，判決如主文。
本案經檢察官梁光宗到庭執行職務。
中    華    民    國   100    年    8     月    12    日
                  刑事第六庭    法  官  游智棋
以上正本證明與原本無異。
如不服本判決應於收受判決後10日內向本院提出上訴書狀，並應
敘述具體理由。其未敘述上訴理由者，應於上訴期間屆滿後20日
內向本院補提理由書（均須按他造當事人之人數附繕本）「切勿
逕送上級法院」。
                                書記官  陳育萱
中    華    民    國   100    年    8     月    16    日
附錄本案論罪科刑法條：
中華民國刑法第305條
（恐嚇危害安全罪）
以加害生命、身體、自由、名譽、財產之事，恐嚇他人致生危害
於安全者，處2 年以下有期徒刑、拘役或3 百元以下罰金。（罰
金部分，依刑法施行法第1 條之1 第1 項、第2 項前段規定，貨
幣單位變更為新臺幣且金額提高為30倍）